臺灣高雄地方法院刑事判決　　　　　　　　　　　　　九十二年度訴字第二一四號
　　公　訴　人　臺灣高雄地方法院檢察署檢察官
　　被　　　告　庚○○
右列被告因偽造有價證券等案件，經檢察官提起公訴（九十一年度偵字第二七０六五
號），本院判決如左：
    主  文
庚○○無罪。
    理  由
一、公訴要旨：
  (一)起訴犯罪事實：
    被告庚○○與壬○○（通緝中，另行審結）係夫妻，明知經濟狀況已陷於困難，
    仍由壬○○自任會首，分別召集下列六組民間互助會：自民國八十八年七月二十
    日起至九十一年八月二十日止，每月新台幣（下同）五千元，共計五十會；自八
    十九年七月六日起至九十二年八月六日止，每月五千元，共計五十會；自八十九
    年七月六日起至九十二年八月六日止，每月五千元，共計五十會；自八十九年八
    月十五日起至九十二年九月十五日止，每月五千元，共計五十會；自八十九年十
    月五日子至九十二年四月五日止，每月五千元，共計四十會；自八十九年十二月
    十日起至九十二年六月十日止，每月五千元，共計四十會，每組互助會均採外標
    制。詎被告庚○○與壬○○二人明知林小燕、黃麗娥、陳娟美（改名戊○○）等
    多人並未參加互助會，仍冒用渠等名義參加且冒標互助會，並偽以楊麗珠、陳秋
    桂、林秀娥、陳月女、高清爾、林貴昆、郭月鳳、賴呅、蔡惠宏、林美仙、陳秋
    月、王銀杏、蔡淑貞、張宜菊、蔡阿珠、李季梅、鍾美華、劉寶玉、劉寶珠、蔡
    秀英、黃梅雀、黃美麗、蔡秀玉、陳娟美、許怡菱、李秀梅、吳雅君、黃美玉、
    洪淑貞、林洪玉真、潘美雪、江美嬌、許素珠等人名義簽發本票告訴人交予丁○○等人。而於九十一年七月間，蔡蓮香宣布止會，經互助會員丁○○等人查詢始
    知上情。
  (二)起訴法條：刑法第三百三十九條第一項、第二百十六條、第二百十條、第二百零
    一條第一項。
  (三)起訴證據：告訴人丁○○等人之指述、證人甲○○、鄭金葉、戊○○之證言、互
    助會單六份、偽造之本票多紙。
二、本院之判斷：
  (一)被告庚○○辯稱：我不是會首，並未參與互助會事務，只曾偶而代收會員之互助
    會會款轉交給蔡蓮香，告訴人提出之本票並不是我所簽發。
  (二)經查：
    1.前述六組互助會都是由同案被告壬○○所召集乙情，已經告訴人己○○、辛○○於警詢時；告訴人丙○○、辛○○於本院調查時陳述明確。而前述互助會開
      標事宜亦是由壬○○主持乙事，亦經告訴人己○○、證人林義順於本院調查時
      供述屬實，足徵前述六組互助會都是由同案被告壬○○親自召集，且親自主持
      互助會開標事宜，應可認定。另據告訴人甲○○、丙○○於本院調查時陳稱：
      都是打電話與壬○○聯絡要標會，但都標不到等語；證人辛○○亦陳述：並沒
      有到現場標會之語，可見告訴人戊○○於偵訊時指稱被告有參與開標事情，並
      不足採。
    2.前述互助會大都由壬○○到互助會會員家中收取會款，僅少數會員或會員見壬○○多日未來收取會款，才到壬○○家中繳交會款等情，亦經告訴人己○○、
      甲○○、辛○○、丙○○、丁○○，及證人林義順先後於本院調查時陳述、證
      述明確，而被告雖坦承曾於家中代收會員互助會款轉交壬○○，經核與告訴人
      丁○○、癸○○指述，證人林義順證述情節相符，惟被告與壬○○既是夫妻，
      同居一屋，被告見有互助會員來家中繳交會款，因會首壬○○不在，才代收轉
      交，此乃人情之常，所以尚難僅憑被告曾代收會款乙情，據以認定被告就其妻
      壬○○是否冒標之事亦需負共犯之責。
    3.經將告訴人所提出之本票六十六紙，與被告當庭書寫筆跡及電話簿，送請憲兵
      學校做筆跡鑑定，鑑定結果認為被告當庭書寫筆跡、電話簿上筆跡與本票上筆
      跡間，書寫慣性、特徵、筆劃關連及組織方式均不同，有憲兵學校九十三年二
      月六日堅研字第0930000633號函所附文書檢驗鑑定書在卷為憑，可見卷附告訴
      人提出之本票並非被告所簽發，亦可確認。
  (三)綜上所述，本案公訴人所舉事證並不足以形成有罪之心證，此外，又無其他具體
    證據證明被告犯罪，自應為無罪之判決。
三、同案被告壬○○現由本院發佈通緝中，另行審結。
四、適用之法律：
    刑事訴訟法第三百零一條第一項。
本案經檢察官乙○○到庭執行職務。
中      華      民      國    九十三    年      五      月      十      日
                                        臺灣高雄地方法院刑事庭
                                            審判長法  官  黃三友
                                                  法  官  涂裕洪
                                                  法  官  王雅苑
右正本證明與原本無異。
如不服本判決，應於判決送達後十日內，向本院提出上訴狀。
                                                  書記官  顏宗貝
中      華      民      國    九十三    年      五      月      十      日
